【裁判字號】    95,交訴,94
【裁判日期】    950620
【裁判案由】    公共危險
【裁判全文】
臺灣高雄地方法院刑事判決              95年度交訴字第94號
    公  訴  人  臺灣高雄地方法院檢察署檢察官
    被      告  丙○○
上列被告因公共危險案件，經檢察官提起公訴（95年度偵字第38
32號），本院判決如下：
    主  文
丙○○服用酒類，不能安全駕駛動力交通工具而駕駛，處有期徒
刑肆月，如易科罰金，以佰元折算壹日；又駕駛動力交通工具
肇事，致人受傷而逃逸，處有期徒刑陸月，如易科罰金，以佰
元折算壹日。應執行有期徒刑玖月，如易科罰金，以佰元折算
壹日。
    事  實
一、丙○○考領有適當之駕駛執照，明知服用酒類後，反應力及
    注意力均會降低，足以造成無法安全駕駛動力交通工具之危
    險，竟於民國95年1 月21日23時許，在高雄縣大社鄉某檳榔
    店與朋友共飲酒類後，已達體溫與血糖均降低、肌肉控制力
    差，而不能安全駕駛動力交通工具之狀態下，仍於同年月22
    日1 時許，駕駛車牌號碼為ZY－4631號自小客車，沿高雄市
    三民區○○路由北向南方向行駛，而於95年1 月22日3 時40
    分許，行經該路784 號巷口處時，因酒後行車不穩，原應注
    意車輛於雙向二線道行駛時，不得駛入來車之車道內，而依
    其當時之狀況，雖係夜間有雨、路面濕潤，但有照明，無障
    礙物，視距良好，並無不能注意之情事，竟因酒醉及疏於注
    意，逆向跨越對向車道後，適有甲○○騎乘車號YEV-780 號
    重型機車搭載鞠莉莉，另友人陳藝方自行騎乘機車行經該處
    ，丙○○之自小客車左前車頭撞及甲○○之機車，致甲○○
    騎乘之機車倒地後，受有頭部外傷合併右大腿擦傷左膝挫傷
    、左腓骨骨折及左小腿撕裂傷之傷害（過失傷害部分未據告
    訴及起訴），其後丙○○又失控逆向行駛，連續撞擊由丁○○所駕駛之車號ZM－0813號自小客車。詎丙○○駕車肇事致
    甲○○受傷後，竟未停車以採取任何必要救護之安全措施，
    亦未報警處理或主動告知個人身分資料，反基於肇事逃逸之
    犯意，駕駛該上開車輛離開現場，為警循線於95年1 月22日
    4 時20分許，在高雄市○○區○○街7 巷12弄30號前查獲，
    並對丙○○進行酒精測試，其呼氣酒精濃度測定值為每公升
    1.24毫克，達不能安全駕駛動力交通工具之狀態而致生公共
    危險。
二、案經高雄市政府警察局左營分局報告臺灣高雄地方法院檢察
    署檢察官偵查起訴。
    理  由
壹、程序事項：
一、按被告以外之人於審判外之陳述，雖不符前4 條（刑事訴訟
    法第159 條之1 、第159 條之2 、第159 條之3 、第159 條
    之4）之 規定，而經當事人於審判程序同意作為證據，法院
    審酌該言詞陳述或書面陳述作成時之情況，認為適當者，亦
    得為證據，刑事訴訟法第159 條之5 第1 項定有明文。證人
    即被害人甲○○、丁○○於警詢之陳述，業經被告丙○○於
    本院審理中同意作為證據（見本院95年5 月4 日準備程序筆
    錄第3 頁），依上開說明，證人甲○○、丁○○於警詢之陳
    述得為證據。
二、按被告以外之人於偵查中向檢察官所為之陳述，除顯有不可
    信之情況者外，得為證據，刑事訴訟法第159 條之1 第2 項
    定有明文。證人甲○○、鞠莉莉、陳藝方於檢察官偵查中之
    證述，業經具結（見95年度偵字第3832號卷第17、23、24頁
    ），證人甲○○於偵查中之結證與警詢之證述相符，而證人
    甲○○之結證亦與證人鞠莉莉、陳藝方之結證相符，足認證
    人甲○○、鞠莉莉、陳藝方於偵查中之結證，並無顯不可信
    之情況，依上開說明，證人甲○○、鞠莉莉、陳藝方於偵查
    中之證言得為證據。
三、按除顯有不可信之情況外，公務員職務上製作之紀錄文書、
    證明文書得為證據，刑事訴訟法第159 條之4 定有明文。查
    道路交通事故現場圖1 紙，為公務員職務上製作之文書，且
    無顯不可信之情況，依法均得為證據。
貳、實體事項：
一、訊據被告丙○○固坦承有於95年1 月21日23時許，在高雄縣
    大社鄉某處飲用酒類後，於同年月22日1 時許，駕駛車牌號
    碼為ZY－4631號自小客車，沿高雄市○○區○○路由北向南
    方向行駛，而於95年1 月22日3 時40分許，行經該路784 號
    巷口處時，其自小客車左前車頭與甲○○騎乘車號YEV-780
    號重型機車發生擦撞，甲○○騎乘之機車倒地後，甲○○受
    有頭部外傷合併右大腿擦傷左膝挫傷、左腓骨骨折及左小腿
    撕裂傷之傷害，之後其駕駛之自小客車再與丁○○所駕駛之
    車號ZM－0813號自小客車發生擦撞，嗣警於95年1 月22日4
    時20分許，在高雄市○○區○○街7 巷12弄30號前查獲時，
    其呼氣酒精濃度測定值為每公升1.24毫克之事實，惟矢口否
    認有何肇事逃逸之犯行，辯稱：係甲○○騎機車撞擊其自小
    客車，甲○○所受傷害非其造成，其無逆向行駛，當天有下
    雨，其於發生車禍不久，在肇事地點前面換輪胎，足證其沒
    有肇事逃逸之故意云云。經查：
（一）被告丙○○於上開時、地飲用酒類後，於同年月22日1 時
      許，駕駛車牌號碼為ZY－4631號自小客車，沿高雄市○○
      區○○路由北向南方向行駛，嗣警於95年1 月22日4 時20
      分許，在高雄市○○區○○街7 巷12弄30號前查獲時，其
      呼氣酒精濃度測定值為每公升1.24毫克，已不能安全駕駛
      動力交通工具之事實，業經被告坦承不諱，此外，復有酒
      精濃度測試表、刑法第185 條之3 案件測試觀察紀錄表、
      高雄市政府警察局交通大隊交通事故談話紀錄表、高雄市
      政府警察局舉發違反道路交通管理事件通知單各1 紙在卷
      可憑（見警卷），足資擔保被告於偵訊、本院審理時所為
      任意性之自白具有相當程度之真實性，而得使本院確信被
      告前述自白與事實相符。揆諸刑事訴訟法第156 條第1 項
      「被告之自白，非出於強暴、脅迫、利誘、詐欺、違法羈
      押或其他不正之方法，且與事實相符者，得為證據」及第
      2 項「被告之自白，不得作為有罪判決之唯一證據，仍應
      調查其他必要之證據，以察其是否與事實相符」規定，本
      院自得採為論科之依據，堪信上開事實為真。
（二）被告95年1 月22日1 時許，駕駛車牌號碼為ZY－4631號自
      小客車，沿高雄市○○區○○路由北向南方向行駛，而於
      95年1 月22日3 時40分許，行經該路784 號巷口處時，因
      酒後行車不穩，逆向跨越對向車道，被告之自小客車左前
      車頭與甲○○騎乘車號YEV-780 號之重型機車發生碰撞，
      致甲○○騎乘之機車倒地後，受有頭部外傷合併右大腿擦
      傷左膝挫傷、左腓骨骨折及左小腿撕裂傷之傷害，被告駕
      車肇事致甲○○受傷後，被告未停車以採取任何必要救護
      之安全措施，亦未報警處理或主動告知個人身分資料，竟
      駕駛該上開車輛離開現場，其後被告再失控逆向行駛，連
      續撞擊由丁○○所駕駛之車號ZM－0813號自小客車之事實
      ，業據證人即被害人甲○○於偵查中之結證稱：當時騎機
      車經過鼎中路與大中路口被小客車撞倒，當時一看到車燈
      之後就倒下去，其從鼎中路直行，是正常行走，對方突然
      間正面撞倒其車頭，撞完後其倒地，醒過來已經躺在地上
      ，沒有記住對方之車牌號碼，其腳部受傷開刀，撞倒後對
      方直接離開，其朋友在旁邊，也未見到車號等語（見95年
      度偵字第3832號卷第14、15頁），證人甲○○於警詢之陳
      述亦大致相符，此外，復有甲○○所提高雄榮民總醫院診
      斷證明書1 紙在卷可查（見警卷）；證人即案發時由甲○○搭載之乘客鞠莉莉於偵查中結證稱：案發時經過鼎中路
      與大中路口有被一部自小客車撞倒，當時以時速20公里順
      著慢車道走，對方突然間過來，對方左前車頭撞倒我們，
      對方當時已呈蛇行狀態，是逆向行駛，之前看到對方是蛇
      行，有放慢速度，但對方仍是撞倒我們，撞倒後該車未留
      在現場處理，對方還是繼續開走等語（見95年度偵字第
      3832 號 卷第20、21頁）；證人即甲○○友人陳藝方於偵
      查中結證稱：當時騎在甲○○他們前面，我有看到開車，
      我有避開，但是我自後視鏡看到該車已經撞倒甲○○他們
      ，原本對方在自己車道，突然之間很明顯蛇行到我們車道
      ，當時覺得很奇怪，我想可能是酒醉駕駛才避開，之後就
      看到甲○○他們被撞倒，甲○○是在慢車道被撞的，撞倒
      後該車無留在現場，我看到他們出車禍後，我回到他們出
      車禍地點要記車牌時，該車已經不見等語（見95年度偵字
      第3832 號 卷第21頁）；證人丁○○於警詢中證稱：95年
      1 月22日3 時50分許，其駕駛車牌號碼ZM-0813 號自小客
      車，在鼎中路與鼎貴路口，遭鼎中路北向南逆向車號
      ZY-4631 號自小客車追撞，其自小客車左側板金稍微損壞
      等語（見警卷），上開證人甲○○、鞠莉莉、陳藝方、丁○○與被告丙○○均不認識，亦無仇恨，當不致甘冒偽證
      、誣告之風險，誣指被告丙○○肇事逃逸之情，又上開證
      人甲○○、鞠莉莉、陳藝方、丁○○所為證述互核相符，
      未有矛盾之處，足認上開證言可採。又證人甲○○發生車
      禍時間係95年1 月22日3 時40分許，證人丁○○發生車禍
      時間係95年1 月22日3 時50分許，而被告丙○○行車方向
      係鼎中路由北向南行駛，顯見被告丙○○確係在撞擊證人
      甲○○後，未停車將證人甲○○送醫、亦無報警，逕自將
      該車繼續往南行駛至鼎貴路口，再與證人丁○○之自小客
      車追撞，倘被告丙○○無肇事逃逸行為，被告丙○○應不
      會與證人丁○○之自小客車發生碰撞。又被告逆向駕駛行
      為，均經證人甲○○、鞠莉莉、陳藝方、丁○○指證歷歷
      ，復參以被告當時飲用酒類後，體內血液所含酒精濃度至
      少為每公升1.24毫克，堪信被告丙○○當時意識清晰之程
      度顯低於證人甲○○、鞠莉莉、陳藝方、丁○○，證人甲○○、鞠莉莉、陳藝方、丁○○所述應與事實較為接近。
      另被告丙○○與證人丁○○在鼎中路、鼎貴路口發生碰撞
      後，被告丙○○仍繼續駕駛上開車輛離開，至當日4 時20
      分許，始在高雄市○○區○○街7 巷12弄30號前為警查獲
      ，此觀之刑法第185 條之3 案件測試觀察紀錄表上所在查
      獲地點、觀察時間自明，顯見被告丙○○駕駛上開車輛撞
      擊證人甲○○、丁○○後，業已駕駛該車離開肇事地點甚
      遠，被告丙○○確有肇事逃逸之行為為真，被告上開所辯
      ，應屬事後卸責之詞，不足為採。
（三）綜上，本件被告丙○○酒醉駕車、肇事逃逸之犯行，事證
      明確，應依法論科。
二、按刑法第185 條之3 係抽象危險犯，非實害犯，行為人客觀
    上已達不能安全駕駛之程度，且主觀上知其飲酒可能造成不
    能安全駕駛結果，竟仍放任自己駕駛，即應認有故意，而該
    當該罪。至於是否達『不能安全駕駛之程度』之認定，應依
    具體個案之實際情形判斷之，依目前醫學一致見解，吐氣酒
    精濃度達每公升0.25毫克以上時，將使駕駛人產生複雜之技
    巧障礙、駕駛能力變壞之行為表現，肇事比率比一般未飲酒
    時高出2 倍；吐氣酒精濃度達每公升0.5 毫克以上時，將使
    駕駛人產生說話含糊、腳步不穩之行為表現，肇事比率比一
    般未飲酒時高出7 倍；吐氣酒精濃度達每公升0.55毫克以上
    時，將使駕駛人產生平衡感與判斷力障礙升高之行為表現，
    肇事比率比一般未飲酒時高出10倍；甚而如吐氣酒精濃度達
    每公升0.75毫克時，駕駛人將產生明顯酒醉、步履蹣跚之行
    為狀態，其肇事比率比一般高25倍，並認為吐氣酒精濃度達
    每公升0.55毫克以上時，即達絕對『不能安全駕駛之程度』
    。因該0.55毫克之數值，係經由實際偵測所得之統計值，為
    經驗科學上所肯定之客觀實驗數據，是以該數值作為絕對不
    能安全駕駛之標準，不僅不違反經驗法則，且免舉證之困難
    。準此，若吐氣酒精濃度達每公升0.55毫克以上時，應認已
    達絕對不能安全駕駛之程度。再就醫學文獻所知，酒精對人
    體造成之影響，於呼氣時酒精濃度達每公升0.25毫克（約相
    當於體內血液中酒精濃度50mg/dl 或0.05％）即會輕度中毒
    ，造成輕度協調功能降低；呼氣酒精濃度達每公升0.55毫克
    時（約相當於體內血液中酒精濃度100mg/dl或0.1 ％）屬輕
    到中度中毒症狀，出現反應較慢、感覺減低、影響駕駛之狀
    況；又飲酒後1 小時許，其體內血液酒精濃度可達最高，飲
    酒1 小時後其體內之酒精濃度隨即消減，此亦分別有行政院
    國軍退除役官兵輔導委員會臺北榮民總醫院88年8 月5 日（
    八八）北總內字第26868 號函文、88年10月26日（八八）院
    賓文廉字第13407 號臺灣高等法院函中台北醫學院附設醫院
    精神科主任蔡尚穎『酒精對人體生理與行為之影響』一文可
    據，而被告為警查獲當時呼氣酒精測試濃度為每公升1.24毫
    克，已屬不能安全駕駛動力交通工具情況無訛，核被告丙○○所為，其酒醉駕車部分，係犯刑法第185 條之3 服用酒類
    ，不能安全駕駛動力交通工具而駕駛罪；其肇事逃逸部分，
    係犯同法第185 條之4 駕駛動力交通工具肇事致人受傷而逃
    逸罪。被告上開所犯2 罪，犯意各別，行為互異，應予以分
    論併罰。爰審酌被告於酒後已達絕對不能安全駕駛狀態下，
    為圖個人之便，駕車上路，其貿然行駛於公眾往來之道路上
    ，對其他用路人之安全構成極大威脅，且酒後駕車為多數交
    通事故發生之主因，不僅置個人之生命、身體於險境，更置
    其他使用道路公眾之安全於不顧，態度輕忽、心存僥倖及其
    之呼氣酒精濃度值達每公升1.24毫克，肇事後未立即對被害
    人施以救助或報警處理反駕車逃逸，在偵審程序中僅承認酒
    醉駕車，就肇事逃逸犯行部分猶飾詞卸責，惟與被害人甲○○達成和解，此有調解筆錄1 紙在本院卷可稽，對被害人甲○○所受傷害已有賠償行為，犯後態度尚稱良好等一切情狀
    ，酌情各量處如主文所示之刑及定應執行刑，並均諭知易科
    罰金之折算標準，以資懲儆。
據上論斷，應依刑事訴訟法第299 條第1 項前段，刑法第185 條
之3 、第185 條之4 、第51條第5 款、第41條第1 項前段、第2
項，罰金罰鍰提高標準條例第2 條，判決如主文。
本案經檢察官乙○○到庭執行職務。
中    華    民    國    95    年    6     月    20    日
                  刑事第二庭    審判長法  官  邱永貴
                                      法  官  高思大
                                      法  官  何佩陵
以上正本證明與原本無異。
如不服本判決，應於判決送達後10日內，向本院提出上訴狀。
中    華    民    國    95    年    6     月    20    日
                                      書記官  張家瑜
附錄本案論罪科刑法條：
刑法第185 條之3 ：
服用毒品、麻醉藥品、酒類或其他相類之物，不能安全駕駛動力
交通工具而駕駛者，處1 年以下有期徒刑、拘役或30,000元以下
罰金。
刑法第185 條之4 ：
駕駛動力交通工具肇事，致人死傷而逃逸者，處6 月以上5 年以
下有期徒刑。


司法院資訊處製作；財團法人民間司法改革基金會備份。
